【裁判字號】    98,交聲,214
【裁判日期】    980731
【裁判案由】    違反道路交通管理處罰條例聲明異議
【裁判全文】
臺灣苗栗地方法院交通事件裁定         98年度交聲字第214號
原處分機關  交通部公路總局新竹區監理所苗栗監理站
異  議  人
即受處分人  甲○○
                    國民身分證.
上列異議人即受處分人因違反道路交通管理處罰條例案件，對於
交通部公部總局新竹區監理所苗栗監理站於民國98年7 月23日所
為之竹監苗字第裁54-F00000000號處分（原舉發案號：苗栗縣警
察局苗縣警交字第F00000000 號），聲明異議，本院裁定如下：
    主  文
原處分關於罰鍰新臺幣肆萬伍仟元部分撤銷。
    理  由
一、原處分機關略以：異議人即受處分人甲○○於民國98年1 月
    1 日1 時0 分許，騎乘車牌號碼JS7-397 號重型機車，行經
    苗栗縣頭份鎮○○路與永貞路口處，經苗栗縣警察局頭份分
    局頭份派出所警員舉發「酒後駕車，呼氣值為0.86MG/L」違
    規，異議人涉及公共危險罪部分，經臺灣苗栗地方法院檢察
    署檢察官為緩起訴處分，爰依道路交通管理處罰條例第35條
    第1 項第1 款（漏載第24條第1 項第2 款）暨違反道路交通
    管理事件統一裁罰標準及處理細則第41條第4項規定，於98
    年7 月23日裁處異議人罰鍰新臺幣（下同）4 萬5 千元整，
    吊扣駕駛執照12個月，施以道安講習（此部分均未聲明異議
    ），原處分並無不法等語。
二、異議人聲明異議意旨略以：異議人酒後駕車違規乙事，業經
    臺灣苗栗地方法院檢察署檢察官為緩起訴處分，並向苗栗縣
    觀護志工協進會支付3 萬元，苗栗監理站又裁罰4 萬5 千元
    ，違反一事不二罰，請法院裁定不罰等云云。
三、按汽車駕駛人飲用酒類後，其吐氣所含酒精濃度超過每公升
    0.25毫克以上者，不得駕車；又汽車駕駛人，駕駛汽車經測
    試檢定，有酒精濃度超過規定標準者，處1 萬5 千元以上6
    萬元以下罰鍰，當場移置保管其車輛及吊扣其駕駛執照1 年
    ，並應接受道路交通安全講習，道路交通安全規則第114 條
    第2 款及道路交通管理處罰條例第35條第1 項第1 款、第24
    條第1 項第2 款分別定有明文。
四、經查：
（一）異議人於98年1 月1 日凌晨1 時許，騎乘車牌號碼JS7-39
      7 號重型機車，行經苗栗縣頭份鎮○○路與永貞路口處，
      因發生交通事故，送為恭醫院急救，經醫院抽取血液檢測
      ，結果發現血液酒精濃度達171.7MG/DL，換算呼氣酒精濃
      度為每公升0.8585毫克，已逾不得駕駛車輛之濃度標準之
      事實，為異議人所不爭；又異議人因公共危險案件，經臺
      灣苗栗地方法院檢察署檢察官於98年4 月7 日以98年度偵
      字第1538號為緩起訴處分，諭知緩起訴期間1 年，並應於
      收受該署檢察官執行緩起訴處分命令通知書之日起1 個月
      內，向苗栗縣觀護志工協進會緩起訴處分金專戶支付新臺
      幣3 萬元；自緩起訴處分確定之日起8 個月內，應依該署
      觀護人指示，參加該署觀護人室舉辦之酒醉駕車團體諮商
      輔導1 場次；於緩起訴期間內不得再有任何酒醉駕車之情
      事。緩起訴處分於98年5 月6 日經臺灣高等法院臺中分院
      檢察署以98年度上職議字第2719號處分駁回再議而確定在
      案，故緩起訴期間自98年5 月6 日起至99年5 月5 日止等
      事實，有舉發違反道路交通管理事件通知單、裁決書、前
      開臺灣苗栗地方法院檢察署緩起訴處分書、臺灣高等法院
      臺中分院檢察署處分書、苗栗縣觀護志工協進會緩起訴處
      分金專戶收據等各1 份附卷可憑，應堪認定。
（二）按94年2 月5 日公布，95年2 月5 日施行之行政罰法第26
      條規定：「一行為同時觸犯刑事法律及違反行政法上義務
      規定者，依刑事法律處罰之。但其行為應處以其他種類行
      政罰或得沒入之物而未經法院宣告沒收者，亦得裁處之。
      前項行為如經不起訴處分或為無罪、免訴、不受理、不付
      審理之裁判確定者，得依違反行政法上義務規定裁處之。
      」即所謂一事不二罰原則，探究其立法目的，無非以一行
      為同時觸犯刑事法律及違反行政法上義務規定時，由於刑
      罰與行政罰同屬不法行為之制裁，而刑罰之懲罰作用較強
      ，依刑事法律處罰即足資警惕，實無一事二罰再處行政罰
      之必要，但罰鍰以外之沒入或其他種類行政罰，因兼具維
      護公共秩序之作用，為達行政目的，行政機關仍得併予裁
      處。故汽車駕駛人酒後駕車時，如同時觸犯刑法第185 條
      之3 之公共危險罪者，道路交通主管機關除依上開行政罰
      法第26條第1 項但書規定，處以其他種類行政罰外，關於
      行政罰鍰部分，即應依行政罰法第26條、道路交通管理處
      罰條例第10條等規定移送地方法院檢察署處理，其後非有
      行政罰法第26條第2 項所定不起訴等事由，不得裁處行為
      人罰鍰。而上開行政罰法第26條第2 項雖以應受行政罰之
      行為如經不起訴處分或為無罪、免訴、不受理、不付審理
      之裁判確定者，始得另為裁決處罰，未明文包括緩起訴處
      分在內，但考其緩起訴處分之性質，實屬於附條件之便宜
      不起訴處分，而於緩起訴之條件成就後，始發生如同確定
      不起訴處分之禁止再訴效力，故於緩起訴之猶豫期間屆滿
      ，復未經撤銷緩起訴時，緩起訴即發生如同確定之不起訴
      處分之效力，此時，行為人即已終局的不受刑事法之訴追
      ，該緩起訴處分即具實質之禁止再訴之確定力，原處分機
      關於此時再為裁決，行為人無同時遭到行政處罰及刑事訴
      追之危險，因此，解釋上行政罰法第26條第2 項之規定應
      包括條件成就之緩起訴處分之情形在內，因此酒後駕車同
      時觸犯公共危險犯行，行為人雖經緩起訴處分，然於緩起
      訴處分條件成就前，行為人隨時有受撤銷緩起訴再受刑事
      追訴之風險，行政機關自不得就同一事由裁處行為人罰鍰
      處分，以免行為人受有一事二罰之危險。至緩起訴處分確
      定，僅係指檢察官為緩起訴處分後，告訴人未聲請再議，
      或聲請再議後，經上級法院檢察署檢察長駁回再議者，與
      確定之不起訴處分產生禁止再訴之效力有間（96年11月28
      日臺灣高等法院暨所屬法院96年法律座談會審查意見亦同
      此見解）。本件異議人依前開緩起訴處分所定緩起訴期間
      為1 年，應自緩起訴處分確定日即98年5 月6 日起算，迄
      至99年5 月5 日始屆滿，故於此期間內，異議人仍有因刑
      事訴訟法第253 條之3 第1 項各款規定，經檢察官撤銷緩
      起訴處分繼續偵查或起訴，而受刑事處罰之可能，此時行
      政機關若逕處以行政裁罰，毋寧將使異議人有可能同時遭
      受行政處罰之罰鍰處分及刑事處罰中罰金刑或易科罰金之
      刑罰，顯違行政罰法所接櫫「一事不二罰」之精神。因此
      ，由行政罰法第26條第2 項規定之立法意旨觀察，在一行
      為同時觸犯刑事法律及違反行政法上義務規定，而行為人
      已據檢察官為緩起訴處分之情形，應待緩起訴處分期間屆
      滿且未經撤銷，始生該法條所指「不起訴處分確定」之法
      律效果，此時行政機關始得另依違反行政法上義務規定，
      逕為行政裁罰。從而，本案異議人之緩起訴處分期間既迄
      99年5 月5 日始屆滿，於此之前，刑事追訴程序尚未終局
      終結確定，則原處分於98年7 月23日裁處異議人罰鍰4 萬
      5 千元，即與行政罰法第26條第1 項前段、第2 項之規定
      有違，難認妥適。
五、綜合上述，原處分裁處罰鍰4 萬5 千元部分，與行政罰法第
    26條第1 項前段、第2 項規定不符，應予撤銷，此部分俟上
    開緩起訴處分期間屆滿而異議人確定不受刑事追訴、處罰後
    ，再由行政機關另為適法之處分，本院不自為裁定；此外，
    異議人僅就罰鍰部分之處分聲明異議，故就同裁決內之吊扣
    駕駛執照12個月及施以道安講習部分，既不在聲明異議之範
    圍內，本院自不予審究，附此說明。
六、據上論斷，應依道路交通管理處罰條例第87條第2 項，道路
    交通案件處理辦法第20條前段，裁定如主文。
中    華    民    國    98    年    7     月    31    日
                    交通法庭  法  官  林卉聆
上正本證明與原本無異。
如不服本裁定應於送達後5 日內向本院提出抗告狀。
                              書記官  楊慧萍
中    華    民    國    98    年    7     月    31    日


司法院資訊處製作；財團法人民間司法改革基金會備份。
